臺灣新竹地方法院交通事件裁定　　　　 96年度交聲字第114號
　　原處分機關　交通部公路總局新竹區監理所新竹市監理站
　　異　議　人
　　即受處分人　甲○○
上列異議人因違反道路交通管理處罰條例案件，對於交通部公路
總局新竹區監理所新竹市監理站96年4月18日竹監新三字第裁51-
E00000000號所為之違反道路交通管理事件裁決處分，聲明異議
，本院裁定如下：
    主    文
異議駁回。
    理    由
一、按汽車駕駛人，駕駛汽車有違反本條例之行為，經交通勤務
    警察或依法令執行交通稽查任務人員制止時，不聽制止或拒
    絕停車接受稽查而逃逸者，除按各該條規定處罰外，處3,00
    0元以上6,000元以下罰鍰，道路交通管理處罰條例第60條第
    1項分別定有明文。次按，汽車駕駛人駕駛汽車違反道路交
    通管理處罰條例第60條第1項規定者，除均應依該條所規定
    之罰鍰處罰，並予記違規點數1點，同條例第63條第1項第1
    款亦定有明文。
二、本件原處分機關處分意旨略以：異議人即受處分人甲○○於
    民國96年3月11日下午2時22分許，騎乘車號HTD-507號重型
    機車行經新竹市○○路與和平路口時，因未依規定左轉，為
    執行交通稽查勤務之新竹市警察局保安隊警員當場發現，經
    鳴笛並趨前欲攔停舉發，惟異議人拒絕停車接受稽查而逃逸
    。嗣經員警填掣竹市警交字第E00000000號舉發違反道路交
    通管理事件通知單（下稱舉發通知單），逕行舉發異議人有
    「未依左轉號誌左轉」、「攔檢未停並加速逃逸」等違規情
    事，嗣異議人不服而於舉發通知單所載應到案期限內向原處
    分機關提出陳述，並陳明其為駕駛人，惟經原處分機關函請
    舉發單位調查結果，仍認異議人確有前揭違規行為，乃於96
    年4月18日以竹監新三字第裁51-E00000000號違反道路交通
    管理事件裁決書，依道路交通管理處罰條例第48條第1項第2
    款、第60條第1項規定，各裁處異議人罰鍰新臺幣（下同）
    600元、3,000元，合計共3,600元，並依同條例第63條第1項
    第1款之規定，併計違規點數2點等語。
三、聲明異議意旨略以：異議人因當時路過之車輛眾多，且有見
    警員車停於路旁，但無任何警員鳴笛指揮攔檢本車，當時並
    不知該路口號誌有無左轉燈號之指示，所以並未拒絕警方攔
    檢，也無行駛中經過並加速逃逸之事，原處分機關所為之裁
    決處分，顯有錯誤，請撤銷原裁決處分等語。
四、經查：
（一）異議人於上揭時、地騎乘車號HTD-507號重型機車，未依
      標誌、標線、號誌指示違規左轉等情，業據異議人於本院
      中坦承不諱，且就此部分之裁決未聲明異議，先予敘明。
（二）異議人甲○○騎乘前揭重型機車，於原處分所載時、地違
      規左轉後，拒絕停車接受稽查而逃逸之事實，業據證人
      即填製單舉發之新竹市警察局保安隊警員徐仁海於本院調
      查時到庭具結證稱：「96年3月11日下午14點到16點稽查
      重點是違規取締，在經國路、和平路口攔查違規車輛，主
      要是攔查經國路違規左轉和平路的車輛。在14點22分時，
      攔查到一部機車未依號誌指示違規左轉和平路，機車從經
      國路北上左轉和平路口時，就行駛和平路的內側車道，我
      站在外車道的路邊，我就舉指揮旗、吹哨示意該機車停車
      ，柯憲宗發現我攔檢的機車沒有停車，柯憲宗人站在我後
      面，我不確定他的動作如何。後來該機車攔檢未停，我們
      二人轉身目視該機車的車號、車身顏色，當場有核對二人
      看到的車號、顏色，當場用無線電確定車身的顏色，當場
      在路檢點由我本人填單逕行舉發」、「當時違規轉彎的只
      有這部機車」、「14點左右的車流量不大」、「異議人行
      駛的經國路有直行箭頭綠燈與左轉箭頭綠燈，先亮直行箭
      頭綠燈，尚未亮左轉箭頭綠燈，機車就左轉，該路口是不
      需要兩段式左轉」、「（問：攔檢異議人的時候，異議人
      的機車有無閃躲的跡象？）沒有。但是我認為異議人行駛
      內側車道是要閃躲」、「（問：你確定當日有吹哨、揮動
      指揮旗？）有」等語（見本院卷96年6月25日訊問筆錄）
      另據證人即新竹市警察局保安隊警員柯憲宗於本院調查
      時到庭具結證稱：「我當時是跟徐仁海在現場定點交通稽
      查，地點在經國路與和平路口，我們就站在和平路上。我
      們發現一部重型機車違規左轉過來，我是站在徐仁海的後
      面，我有看到徐仁海拿攔停的旗幟上前去攔查，那部機車
      是走和平路的內側車道，機車經過徐仁海的前面並沒有停
      下來，我站在徐仁海的後面都有看到整個經過，當時我手
      上正好拿著閃光指揮棒，我也拿指揮棒有上前攔停的動作
      ，那部機車不理會我們二人的動作，還是一直走內線車道
      疾駛而去」、「當時只有這部機車」、「當時巡邏車是開
      著警示燈」、「我與徐仁海二人都有吹警用的哨子」、「
      我們攔停位置距離那部機車還有大約20公尺左右，所以我
      認為騎士往前看就可以看到我們，當時我們是站在外車道
      上。徐仁海上前去攔停，機車沒有停，我看到才又上前去
      攔停」、「（問：你們當日是穿著便服或制服？）制服。
      」、「當時我看到是沒有閃躲。但是就是走內側車道不理
      會攔停」、「（問：你確定你當日有吹哨、揮動閃光指揮
      棒？）確定」、「我當時是站在徐仁海後面，我們當時站
      在路旁，看到機車違規左轉過來，我們就上前站在外車道
      上」、「（問：你確定徐仁海有揮動指揮旗、吹哨？）確
      定」等語（見本院卷96年7月10日訊問筆錄）。並有上開
      證人徐仁海提出之攔檢違規車輛示意圖、現場照片6幀（
      見本院卷第40至43頁）在卷可憑。
（三）另按交通員警製單舉發違反道路交通管理處罰條例所列之
      違規事實，本質上為行政處分，係公務員基於職務上權力
      ，依法就特定之具體事件所為具有公法上效果之單方行政
      行為，基於公務員為公法上行為具有公信力之原則，該行
      政處分當可被推定為真正，其據以依法處分之事實認定亦
      為真正無誤，本此公信原則，乃立法者賦予行政機關制定
      違反道路交通事件統一裁罰標準及處理細則，使勤務員警
      得當機處分（如該細則第23條）以達其維護交通秩序、安
      全之行政目的，反之，若謂公務員一切行政行為均需預留
      證據以證其實，則國家行政勢必窒礙難行，據此，刑事訴
      訟法就犯罪證據有關之規定中與屬行政秩序罰之交通違規
      裁罰本質不合之部分，自不在準用之列。從而，本件異議
      人既未就執勤員警之舉發有誤提出相關證據以供調查，本
      院亦查無任何證據足資證明員警有捏造事實違法取締之情
      事，則執勤員警本其維護交通秩序、安全職責所為之舉發
      ，自應受到合法、正確之推定。參以本件現場舉發警員即
      證人徐仁海及柯憲宗與異議人素昧平生，並無仇隙，衡情
      當無設詞攀誣、濫予舉發之理。且依證人徐仁海及柯憲宗
      上揭證述及所提出之現場示意圖內容，可知2位證人斯時
      站立於甚為靠近路口之位置觀之，顯然其確可清楚辨明舉
      發路口用路人車之行進方向與動線，藉以為稽查舉發交通
      違規與否之憑據，而當時為下午時分，天氣晴朗，現場視
      線良好，證人既為執行交通勤務之公務員，對於用路人違
      規之有無及記明車輛牌照號碼等業務內事項，觀察程度自
      較一般人更為專注。況該時在同一地點又僅有異議人所駕
      車輛行駛而來，在此情形下，其心理及注意力當已有所準
      備，且證人係將當場記下之車牌號碼與事後查詢車籍資料
      核對，所查出之車號、顏色等特徵皆與現場目睹之違規車
      輛確認相符後始掣單舉發，堪認證人前揭證言應係符合事
      實而可採信。至異議人辯稱：當時我從經國路左轉和平路
      的時候，我不認為自己有違規，所以也沒有意識到警察會
      把自己攔停下來云云，自難採信。
五、綜上所述，異議人確於舉發通知單所載時、地，駕車不依號
    誌指示左轉，經交通警察當場鳴笛攔停，拒絕停車接受稽查
    而逃逸之違規行為，原處分機關依道路交通管理處罰條例第
    48條第1項第2款、第60條第1項及違反道路交通管理事件統
    一裁罰基準表之規定，各裁處異議人罰鍰600元、3,000元，
    合計共3,600元，並依同條例第63條第1項第1款之規定，併
    予計違規點數2點，核無違誤，本件異議人之異議為無理由
    ，應予駁回。
六、據上論斷，應依道路交通案件處理辦法第19條，裁定如主文
    。
中　　華　　民　　國　　96　　年　　11　　月　　14　　日
              　　　　　　　　交通法庭法　官　  黃美文
以上正本證明與原本無異。
如不服本裁定，應於裁定送達後5日內向本院提出抗告狀。
中　　華　　民　　國　　96　　年　　11　　月　　14　　日
                                      書記官    陳怡芳
